臺灣板橋地方法院民事判決　　　　　　　　 99年度醫字第1號
原　　　告　　陳韻安
兼法定代理人　陳奕廷
　　　　　　　計淳瑩
共　　　同
訴訟代理人　　傅馨儀律師
被　　　告　　板橋國泰醫院
法定代理人　　駱長樺
訴訟代理人　　陳尚宏律師
　　　　　　　劉興源律師
　　　　　　　曾孝賢律師
被　　　告　　阮良圖
訴訟代理人　　陳尚宏律師
　　　　　　　劉興源律師
上列當事人間侵權行為損害賠償事件，本院於中華民國100年3月
15日言詞辯論終結，判決如下：
    主  文
原告之訴駁回。
訴訟費用由原告負擔。
    事實及理由
一、原告陳韻安、陳奕廷、計淳瑩起訴主張：陳韻安係陳奕廷、
    計淳瑩夫妻所生之女，因計淳瑩於民國97年4月間懷孕，並
    於97年7月31日至98年2月3日，定期至被告板橋國泰醫院婦
    產科由被告阮良圖醫師看診時，阮良圖並未盡其告知義務，
    亦未於檢測時依據醫療常規為妥適檢查，造成計淳瑩產下右
    手前肢萎縮之陳韻安，而阮良圖因未查明當時胎兒有無異常
    並將實情告知計淳瑩或陳奕廷，亦未依法告知計淳瑩有施行
    人工流產之必要，使計淳瑩、陳奕廷無法自行決定其生育決
    定權，致陳韻安、陳奕廷、計淳瑩均受有損害，渠等自得請
    求板橋國泰醫院、阮良圖負擔侵權行為之損害賠償責任，且
    陳韻安、陳奕廷、計淳瑩與板橋國泰醫院之醫療契約性質上
    屬委任契約，板橋國泰醫院之使用人阮良圖醫療行為有所疏
    失，未盡醫療之注意及踐行告知義務，板橋國泰醫院、阮良
    圖亦應負擔債務不履行之損害賠償責任。爰依民法第184條
    、第188條第1項、第224條、第227條之1、第195條第1項規
    定，請求板橋國泰醫院、阮良圖連帶賠償陳韻安非財產上損
    害新台幣（下同）100萬元；連帶賠償陳奕廷、計淳瑩非財
    產上損害各50萬元等情。並聲明：板橋國泰醫院、阮良圖應
    連帶給付陳韻安100萬元；連帶給付陳奕廷、計淳瑩各50萬
    元，及自起訴狀繕本送達翌日起至清償日止，按年息百分之
    5計算之利息。
二、板橋國泰醫院、阮良圖則以：(一)阮良圖榮獲美國紐約州立大
    學醫學博士學位，曾任美國紐約州執業婦產科醫師、長庚紀
    念醫院婦產科主治醫師，具有中華民國婦產科專科醫師、中
    華民國醫用超音波學會會員暨婦產科超音波專業認證醫師、
    台灣婦產科內視鏡暨微創醫學會會員、美國婦產科內視鏡暨
    微創醫學會會員等資格，可見專業學識、經驗能力均足堪擔
    任婦產科醫師，且其執行醫療業務，皆極具專業水準，並無
    怠惰、輕率、疏忽之情事，板橋國泰醫院聘任其擔任醫師，
    為病患診治，已盡選任監督之義務。(二)本件相關孕婦健康手
    冊、超音波光碟及超音波照片經行政院衛生署醫事審議委員
    會鑑定結果，認產檢過程中，均符合醫療常規檢查，對於產
    婦施以一般常規超音波檢查，並未發現胎兒有右前肢萎縮之
    情，無法認定阮良圖有疏失之處，益徵阮良圖於本件產檢之
    施行並無過失等語，資為抗辯。並聲明：原告之訴駁回。
三、查陳韻安係陳奕廷、計淳瑩夫妻所生之女，計淳瑩係於97年
    4月間懷有陳韻安，並於97年7月31日至98年2月3日，定期至
    板橋國泰醫院婦產科由阮良圖醫師看診，嗣計淳瑩於98年2
    月13日產下右手前肢萎縮之陳韻安等情，有產檢報告、超音
    波照片在卷可稽（本院卷第13至40頁），且為兩造所不爭執
    ，堪信為真實。
四、陳韻安、陳奕廷、計淳瑩主張阮良圖為計淳瑩看診時，並未
    盡其告知義務，亦未於檢測時依據醫療常規為妥適檢查，致
    計淳瑩產下右手前肢萎縮之陳韻安，使陳韻安、陳奕廷、計
    淳瑩均受有損害之事實，則為板橋國泰醫院、阮良圖所否認
    ，並以前詞置辯。經查：本件醫療爭議經行政院衛生署醫事
    審議委員會鑑定結果，認定：「(一)依據行政院衛生署國民健
    康局編印孕婦健康手冊第23頁胎兒超音波說明，健保常規超
    音波妊娠週數20週左右實施，檢查使用在於胎兒之頭徑及腹
    圍等生長測量，及胎盤與羊水之描述。篩選說明特別提及『
    肢端異常由於胎兒常處於握拳或活動狀態，幾乎無法由超音
    波確切診斷』。依所附超音波僅看見20週胎兒俯臥頭胸腹部
    超音波影像及胎心偵測圖片，因此無法確認於該次超音波檢
    查中能檢查出胎兒右前肢異常。(二)雖然胎兒肢體骨骼肌肉及
    關節發育於妊娠週數第10週後已漸呈現大人肢體外觀，由附
    件-胎兒第11週之超音波照片，僅可看出胎兒頭臀徑大小CRL
    4.60公分（妊娠週數11週又3天及胎心之偵測），胎頭附近
    左右上下方似乎有音波迴聲性上肢影像，但無法看出胎兒右
    前肢之異常。(三)依本案例所有病歷資料、孕婦健康手冊及其
    拍攝之超音波照片，符合產科醫療常規檢查。產檢醫師於產
    檢過程中，尚無法查出胎兒右前肢萎縮。(四)本案例產檢過程
    中，均符合醫療常規檢查，對於產婦施以一般常規超音波檢
    查，並未發現胎兒有右前肢萎縮之情，無法認定阮醫師有疏
    失之處。．．．(五)依據第15週所拍攝之超音波照片第2幀，
    無法確認為胎兒之右手。由於產婦胎兒右前肢萎縮之現象，
    屬於非對稱性肢體缺失，其中發生原因之一，推測有可能為
    羊膜症候群所引起。．．．」（本院卷第160至161頁），可
    見板橋國泰醫院、阮良圖所辯洵屬有據。陳韻安、陳奕廷、
    計淳瑩主張上開事實，既未能積極舉證以實其說，自難信為
    真實。
五、綜上所述，陳韻安、陳奕廷、計淳瑩依民法第184條、第188
    條第1項、第224條、第227條之1、第195條第1項規定，請求
    板橋國泰醫院、阮良圖應連帶給付陳韻安100萬元；連帶給
    付陳奕廷、計淳瑩各50萬元，及自起訴狀繕本送達翌日起至
    清償日止，按年息百分之5計算之利息，為無理由，應予駁
    回。
六、本件事證已臻明確，兩造其餘攻擊防禦方法及舉證，核與判
    決結果不生影響，爰不一一論述，併此敘明。
七、訴訟費用負擔之依據：民事訴訟法第78條、第85條第1項前
    段。
中    華    民    國   100    年    3     月    29    日
                  民事第二庭    法  官  連士綱
以上正本係照原本作成
如對本判決上訴，須於判決送達後20日內向本院提出上訴狀。如
委任律師提起上訴者，應一併繳納上訴審裁判費。
中    華    民    國   100    年    3     月    29    日
                                書記官  吳俞玲